【裁判字號】    99,訴,761
【裁判日期】    991208
【裁判案由】    有關人事行政事務
【裁判全文】
臺北高等行政法院裁定
                                       99年度訴字第761號
原      告  蔡滿庭
輔助參加人  桃園縣教師會
代  表  人  羅焜榮(理事長)住同上
被      告  桃園縣立草漯國民中學
代  表  人  江樹嶸（校長）住同上
輔助參加人  桃園縣政府
代  表  人  吳志揚（縣長）住同上
訴訟代理人  廖珠蓉  律師
上列當事人間有關人事行政事務事件，原告不服台灣省教師申訴
評議委員會中華民國99年1 月28日再申訴評議決定（案號：第98
035 、第98036 、第98037 號），提起行政訴訟，本院裁定如下
：
    主  文
原告之訴駁回。
訴訟費用由原告負擔。
    理  由
一、按「教師對主管教育行政機關或學校有關其個人之措施，認
    為違法或不當，致損其權益者，得向各級教師申訴評議委員
    會提出申訴。」「教師申訴之程序分申訴及再申訴二級。」
    「教師不服申訴決定者，得提起再申訴。」「教師不願申訴
    或不服申訴、再申訴決定者，得按其性質依法提起訴訟或依
    訴願法或行政訴訟法或其他保障法律等有關規定，請求救濟
    。」教師法第29條第1 項、第31條第1 項、第2 項前段、第
    33條定有明文。是以，教師對主管教育行政機關或學校有關
    其個人之措施，得否依上揭教師法第33條規定提起行政訴訟
    請求救濟，端視其事件之性質而定，並非所有不服申訴、再
    申訴決定者，均可提起行政訴訟請求救濟。
二、復按司法院大法官釋字第187 號、第201 號、第243 號、第
    298 號解釋意旨，公務人員得對之依行政訴訟程序提起救濟
    之權益為改變身分如免職等、對於公法上財產之請求權受到
    影響者或對於公務人員有重大影響之懲戒處分。若未改變公
    務員身分之記大過、記過處分、考績評定、機關內部所發之
    職務命令或所提供之福利措施，為公務人員保障法第77條第
    1 項所指之管理措施或工作條件之處置，則不許提起行政訴
    訟。教師雖非公務人員服務法所稱之公務人員，惟教師所受
    保障範圍，與公務人員應無不同，自得準用有關公務人員之
    規定，故關於教師所受工作條件及管理必要之處分，不得提
    起行政訴訟。
三、本件原告係被告之教師，於民國（下同）97年間以被告前校
    長曾發田為刑事犯罪嫌疑人，向臺灣桃園地方法院檢察署提
    起妨害名譽告訴，經該檢察署以97年他字第1862號案受理，
    並發出傳票，命原告於97年5 月29日到場接受偵訊。原告認
    其到地檢署接受檢察官訊問，乃履行公法上義務，而於97年
    5 月28日以此事由，依「教師請假規則」第4 條第1 項第10
    款規定，書具請假文件，向被告就翌日出庭一事請公假。被
    告則於97年5 月30日（即偵訊庭期結束之隔日），通知原告
    「其公假之申請」不被許可，為此兩造發生爭議，被告後續
    乃對原告作成以下之處分:
    1.對原告97年5 月28日未到學校一事作成「曠職一日」之規
      制性決定。
    2.對相同事由作成「扣薪一日」之規制性決定。
    3.在原告曠職一日之基礎下，於96學年度成績考核中依「公
      立高級中等以下學校教師成績考核辦法第4 條第1 項第3
      款」之規定，作成「留支原薪」之規制性決定。
    而原告對上開三處分，分別於97年7 月29日、97年10月21日
    向桃園縣政府提出申訴，桃園縣政府則由其內部單位「桃園
    縣教師申訴評議委員會」具名，於98年6 月17日作成申訴無
    理由之決定。原告再於98年9 月11日向台灣省教師申訴評議
    委員會提出再申訴，亦於99年1 月28日遭駁回，為此原告提
    起本件行政訴訟。並聲明求為判決撤銷再申訴決定、申訴決
    定及原處分。
四、本院查:
  (一)本件原告主張依教師法第33條規定：「教師不願申訴或不服
    申訴、再申訴決定者，得按其性質依法提起訴訟或依訴願法
    或行政訴訟法或其他保障法律等有關規定，請求救濟。」是
    以，其因不服申訴、再申訴之評議決定，自得就認屬違法之
    處分，提起行政訴訟法上之撤銷訴訟，以資救濟。又原告主
    張桃園縣教師評議委員會其組織成員，因非由教師組織自主
    決定派出代表參與；而係被動受惠於機關首長之遴選，故其
    組織應不合法，所為申訴救濟之評議決定亦屬違法，又其提
    出再申訴後，台灣省教師申訴評議委員會對此項重大程序瑕
    疵未為指正撤銷發回，仍予以維持，亦屬違法，故起訴請求
    判決連同原處分應均予撤銷。
  (二)惟按，本件原告主張原因事實之基礎，亦即被告對其所作成
    之「曠職一日」、「扣薪一日」及「留支原薪」等規制性決
    定與措施，依首揭說明，因係屬學校內部自治管理措施，另
    非為改變教師之身分或影響其權益之重大事項，而不屬對其
    身分、財產權或其他重大權益之處分，揆諸上開說明，僅能
    就其不服依申訴及再申訴之程序救濟，而不得提起行政訴訟
    。據此，原告提起本件訴訟，即非合法，應由程序上駁回。
    至原告所提出之實體爭議，即申訴組織不合法等主張，因其
    起訴不合法，本院自當無從就此進行實體審查，附此敘明。
五據上論結，本件原告之訴為不合法，爰依行政訴訟法第107 條
  第1 項第10款、第104 條、民事訴訟法第95條、第78條，裁定
  如主文。
中    華    民    國    99    年    12    月    8     日
                    臺北高等行政法院第七庭
                              審判長法  官  帥  嘉  寶
                                    法  官  畢  乃  俊
                                    法  官  林  惠  瑜
上為正本係照原本作成。
如不服本裁定，應於送達後10日內向本院提出抗告狀（須按他造
人數附繕本）。
中    華    民    國    99    年    12    月    8     日
                                    書記官  李  承  翰

司法院資訊處製作；財團法人民間司法改革基金會備份。
